【裁判字號】    95,訴,2596
【裁判日期】    951229
【裁判案由】    偽造文書
【裁判全文】
臺灣臺中地方法院刑事判決              95年度訴字第2596號
公  訴  人  臺灣臺中地方法院檢察署檢察官
被      告  丙○○
上列被告因偽造文書案件，經檢察官提起公訴（95年度偵緝字第
1066號），本院判決如下：
    主    文
丙○○無罪。
    理   由
一、公訴意旨略以：被告丙○○於民國九十二年間出售不詳數額
    鮪魚罐頭予高靖有限公司（下稱高靖公司），嗣由高靖公司
    負責人即證人戊○○之配偶即證人甲○○於九十二年九月初
    某日，簽發票號FAY0000000號、面額新臺幣（下同）三十萬
    、發票日為九十二年九月十五日、付款人中國農民銀行北斗
    分行支票一紙交被告丙○○收執，被告丙○○於不詳時、地
    ，偽刻高靖公司印鑑章，蓋於上揭支票背面，於不詳時間持
    向中華商業銀行以票貼方式，向該銀行借貸三十萬元，嗣中
    華商業銀行向證人戊○○催討上揭借款，證人戊○○始循線
    查悉上情，足生損害於高靖公司，因認被告涉犯刑法第二百
    十七條第一項偽造印章、印文、第二百十六條行使第二百十
    條偽造私文書之罪嫌云云。
二、按犯罪事實應依證據認定之，無證據不得認定犯罪事實；又
    不能證明被告犯罪者，應諭知無罪之判決，刑事訴訟法第一
    百五十四條第二項及第三百零一條第一項分別定有明文。又
    認定不利於被告之事實，須依積極證據，茍積極證據不足為
    不利於被告事實之認定時，即應為有利於被告事實之認定，
    更不必有何有利之證據，最高法院三十年上字第八一六號著
    有判例。次按告訴人之告訴，係以使被告受刑事訴追為目的
    ，是其陳述是否與事實相符，仍應調查其他事實以資審認，
    最高法院亦著有五十二年台上字第一三○○號判例可資參照
    。復按認定犯罪事實所憑之證據，無論其為直接或間接證據
    ，在訴訟上之證明均須於通常一般之人均不致有所懷疑而得
    確信其為真實之程度，始得據為有罪之認定，倘其證明尚未
    達到此一程度而有合理之懷疑存在，以致無從形成對被告不
    利之確信時，依據罪疑利益歸於被告之法則，即應儘先為有
    利被告之判斷，不得徒憑主觀上之臆測遽行排除有利於被告
    之可能，最高法院七十六年臺上字第四九八六號著有判例足
    參。再按刑事訴訟法第一百六十一條已於九十一年二月八日
    修正公布，其第一項規定：檢察官就被告犯罪事實，應負舉
    證責任，並指出證明之方法。因此，檢察官對於起訴之犯罪
    事實，應負提出證據及說服之實質舉證責任。倘所提出之證
    據不足為被告有罪之積極證明，或其指出證明方法無從說服
    法院以形成被告有罪之心證，基於無罪推定原則，自應為被
    告無罪判決之諭知，最高法院九十二年臺上字第一二八號亦
    著有判例。
三、公訴人以被告涉犯上開犯行，無非以證人甲○○於偵查中結
    證稱其所借予被告丙○○之票號FAY0000000號支票時，並未
    在該支票背面蓋高靖公司印鑑章等語。再衡諸常情，證人甲○○既願意簽發支票交被告使用，證人甲○○對於該支票所
    負票據責任與背書人相同茍被告對證人甲○○所簽發支票有
    背書需求，即有向證人甲○○請求由高靖公司為該支票背面
    背書，證人甲○○焉有不應允之理？且告訴人之代表人戊○○於偵查中結證稱：其夫即證人甲○○所簽發交予被告之前
    揭支票背面所蓋高靖公司印鑑章，非該公司印鑑章等語。再
    酌以依證人戊○○於偵查中庭呈高靖公司印鑑章之印文，以
    折角比對，明顯與前揭支票背面高靖公司印鑑章印文不符，
    足信該支票背面高靖公司印鑑章之印文與高靖公司印鑑章印
    文不同。而被告確持前揭支票向華商銀借貸現金，業有該銀
    行聲請臺灣彰化地方法院九十二年度促字第三七五０六號支
    付命令影本在卷可稽資為論據。
四、訊據被告丙○○固坦承自行刻用高靖公司印章蓋用在上開自
    證人甲○○取得支票背面以向中華商業銀行票貼之事實，惟
    堅決否認有何偽造印章、行使偽造私文書之犯行，辯稱：其
    與證人甲○○有生意上往來，本張支票其是拿到中華商業銀
    行貼現，因為這張票是私人票，不是公司票，在銀行貼現程
    序是要開發票還要有公司章，其向證人甲○○說這件事情，
    該印章是約是在九十一年底所刻，高靖公司給其的票，都是
    自行蓋章，再去銀行貼現，蓋章的用意是要讓銀行知道，其
    有開發票給高靖公司，支票確實是從高靖公司取得，依據此
    來貼現，當時其是向證人甲○○表示收到支票或客票，要貼
    現的時候需要蓋公司章，因為證人甲○○在員林，其人在臺
    中，為了方便所以自己蓋了拿去貼現，蓋章目的只是證明票
    的來源，印章確實是其所刻的，但是有經過證人甲○○授權
    等語。經查：被告坦承上開支票背面所蓋用之高靖公司印章
    係其刻用一節，業據被告供明在卷，核與證人甲○○於偵查
    中證稱交付該支票時並未蓋用高靖公司印章一節相符。而該
    支票背面高靖公司印文與原高靖公司真實使用之印文確不相
    同，復據證人戊○○於偵查中證述明確。而該支票係向中華
    商業銀行貼現一節，業據被告供明，並有中華商業銀行東興
    分行九十五年十二月四日東興分行傳字第０二０二號函附之
    撥貸申請書、票據明細表在卷可參。是上開印章確係被告所
    刻並蓋用在前揭支票用以向中華商業銀行貼現一節，應無疑
    義。然證人甲○○於偵查中雖證：其所借予被告丙○○之票
    號FAY0000000號支票時，並未在該支票背面蓋高靖公司印鑑
    章等語。復於本院審理中證稱：其因與被告有生意往來，是
    訂貨交給被告，高靖公司係由其妻戊○○擔任負責人，支票
    背面高靖公司印文並非該公司印章所為，其交該紙支票與被
    告時，並未蓋高靖有限公司印章，因為被告要票貼，被告有
    跟其說，其表示好，因為臺中太遠了，叫被告自己刻高靖有
    限公司章就好了，被告向其說明要蓋公司的章才可以票貼，
    有用電話跟其聯絡，是在要送到銀行票貼之前，其有同意，
    但是印章其沒有看過，因為生意往來，刻一個印章比較方便
    ，且證人戊○○有授權其開立高靖公司票或背書，至於證人
    戊○○係因當時被告的公司倒了，找不到人，想說如果沒有
    告訴，被告就不會出面，證人戊○○在提出告訴的時候，並
    不知道票據背面印章是其授權被告刻印，因都是其與被告在
    聯絡等語。其就支票背面高靖公司印文並非其所為，交付被
    告時並無印文一節，於偵查中及審理中證述一致，且於審理
    中更進一步陳明係因被告欲持支票向銀行票貼而經其同意後
    刻印蓋用一節，核與被告辯相符。而告訴人之代表人戊○○
    於審理中自承：本件的過程其並不清楚，因為都是其夫即證
    人甲○○處理，其雖係高靖公司負責人，但實際操作是由其
    夫處理，會知悉本案是銀行通知，當時很生氣，其有和被告
    聯絡，但是聯絡不上，又詢問證人甲○○，但是並未向其說
    明怎麼回事，後來提出告訴等語。另證人即中華商業銀行承
    辦人丁○○於本院審理中證稱：本件支票係被告交付，因為
    嵩崴國際貿易有限公司（按係被告經營）為在銀行有授信額
    度，有進口開狀額度及票貼額度，其中票貼額度就是拿高靖
    公司背書的支票拿給銀行辦理票貼，由高靖公司背書只有這
    張，因為原來發票人是個人票，就是證人甲○○的支票，因
    為個人票，依據票據性質，需要交易行為，交易行為一定是
    公司，所以有高靖公司背書，就認定有交易行為，而且票貼
    時有附發票等語，就有關持公司背書之支票票貼一節，亦與
    被告所辯相符。綜上以觀，被告雖未經高靖公司代表人戊○○同意即刻用高靖公司印章背書票貼，惟證人甲○○有權簽
    發高靖公司支票與背書，且證人甲○○既已同意被告刻印背
    書票貼，自難認被告有何偽造印章、印文及行使偽造背書之
    情事。
五、是被告刻印蓋用既經授權，自難認被告有何偽刻印章、行使
    偽造私文書之犯行。被告及證人甲○○雖於審理中始稱有授
    權一事，固非無疑，然依公訴人所舉上開證據，其證明力尚
    未到達至通常一般之人均不致有所懷疑而得確信犯行為真實
    之程度，就被告是否有此犯罪情事尚有合理之懷疑存在，本
    院復查無其他積極證據足資證明被告犯罪，本院既無從形成
    對被告不利之確信，自應為無罪之諭知。
據上論斷，應依刑事訴訟法第三百零一條第一項判決如主文。
本案經檢察官乙○○到庭執行職務。
中    華    民    國    95    年   12   月     29       日
                       刑事第十四庭  審判長法  官 楊真明
                                           法  官 林世民
                                           法  官 陳  葳
右正本證明與原本無異
如不服本判決，應於收受本判決後十日內向本院提出上訴書狀，
其未敘述上訴理由者，並得於提起上訴後十日內向本院補提理由
書狀（均須按他造當事人之人數附繕本）「切勿逕送上級法院」
。
                                           書記官 張雅如
中    華    民    國    95    年    1     月    2     日


司法院資訊處製作；財團法人民間司法改革基金會備份。
